臺灣高等法院臺南分院刑事裁定　　　　 100年度聲再字第87號
聲　請　人　許俊文
上列聲請人因違反槍砲彈藥刀械管制條例案件，對於本院96年度
上訴字第1376號中華民國97年4月15日確定判決（臺灣雲林地方
法院檢察署95年度偵字第3601號），聲請再審，本院裁定如下：
    主  文
再審之聲請駁回。
    理  由
一、聲請意旨略以：
  (一)聲請人一再辯稱系爭改造手槍係黃德全所有置於黃色包包內
    ，於進入用餐前置放在聲請人所有汽車之後車廂內，聲請人
    從未見過亦不知該包包內有系爭改造手槍，此部分業經聲請
    人向檢方提出告發後，黃德全亦坦承系爭改造手槍為其所有
    ，嗣經臺灣雲林地方法院判處罪刑確定在案，有該法院100
    年度訴字第333號刑事判決書可稽，故原確定判決認定聲請
    人係臨訟編出「在仔」以卸責，為幽靈抗辯而不可採云云，
    即屬有誤。上開100年度訴字第333號判決已證明系爭改造手
    槍為黃德全所有，即屬符合刑事訴訟法第420條第1項第6款
    「因發現確實之新證據，足認受有罪判決之人即聲請人應受
    無罪、免訴、免刑或輕於原判決所認罪名之判決者」之再審
    事由。
  (二)又吳吉和為一爭議性之警員，於任職期間常與黑道或通緝犯
    交往，此有臺灣雲林地方法院99年度重訴字第6號刑事判決
    可稽，而依本件蒐證錄影帶有下列疑點：1.錄影帶【01 分
    28秒】員警稱「東西在車後斗，也照相了，要不要配合隨便
    你」，此為員警在尚未執行搜索系爭自小客車之情況下，即
    告知聲請人東西（即扣案槍枝）在後車斗而非駕駛座底下或
    車內置物廂等他處，若非事先與人套好情節，豈有預知預見
    之能力？2.錄影帶【04分36秒】吳吉和在員警碰觸系爭手提
    包時，低聲的告知旁邊之員警：「在裡面！在裡面！」，倘
    不是事先栽贓，又豈會為如此預見性之對話？3.錄影帶【05
    分41秒】聲請人對於警員詢問系爭包包時，即告知：「那是
    人家丟我車上，寄我的」。顯見在第一時間聲請人即對員警
    告以實情，不知系爭包包裝何物，且係別人寄放，故聲請人
    於審判所述扣案包包內所裝之槍枝為黃德全之男子臨時所寄
    放等語，並非臨訟杜撰之詞。4.錄影帶【10分27秒】員警稱
    ：「你看這筆跡跟誰的比較像」，此為證人吳吉和將系爭手
    提包內裝物取出，放置於桌上時，對於相關紙張上之筆跡質
    疑是何人之筆跡。顯見系爭手提包內存有相關紙張書寫不詳
    之內容，可供辦案之辨認，然系爭紙張等文書，證人吳吉和
    並未檢附於卷內。5.錄影帶【10分32秒】錄影帶畫面右上方
    顯示，員警起出系爭皮包內裝物時，明確看到除改造手槍外
    ，確有書寫「黃德全」字樣之白色紙張，及其他紙張等雜物
    ，顯見聲請人所言非虛。然本件卷附扣押物品目錄表內，並
    無書寫黃德全之紙張或其他從系爭扣案皮包內取出之書證，
    可供查驗，與蒐證錄影帶所示不符。6.錄影帶【10分39 秒
    】錄影帶畫面顯示，系爭皮包內裝物取出放置於桌上時，有
    發票、紙張等雜物，可供追查真正持有系爭手提包者。7.錄
    影帶【10分54秒】錄影帶畫面左上方顯示，扣案系爭皮包內
    裝物取出放置於桌上時，確實有身分證件影本之紙張，可供
    警方追查系爭改造手槍之真正持有者。綜上，本件承辦員警
    吳吉和刻意執行非法搜索時，即明確預知欲查扣之改造手槍
    係放置於手提包內，且藏置於聲請人自小客車之後車廂內？
    倘上開可供辨識或追查「黃德全」男子之證件影本及其他紙
    張記載資料，足以追查出真正持有改造手槍者之身分，何以
    警方未繼續追查？且未隨案移送檢附於卷內？足認吳吉和有
    栽槍之意圖及行為，且原審對此一攸關聲請人是否成立犯罪
    之重要證據，本應依職權或依聲請人之聲請予以調查釐清真
    相，然而，原判決對此一重要證據竟未予審究，逕為不利聲
    請人之認定，未予調查，顯有違背法令之情事，且原確定判
    決既認定係違法搜索，卻又認為該違法搜索取得之證據有證
    據能力，亦屬有誤，故本件有再審之事由云云。
二、按有罪之判決確定後，因發現確實之新證據，足認受有罪判
    決之人應受無罪、免訴、免刑或輕於原判決所認罪名之判決
    者，為受判決人之利益，得聲請再審，刑事訴訟法第420條
    第1項第6款定有明文。所謂「發現確實之新證據」，係指該
    證據於事實審法院判決前業已存在，為法院、當事人所不知
    ，不及調查斟酌，至其後始行發現，且就證據本身形式觀察
    ，固不以絕對不須經過調查程序為條件，但必須顯然可認為
    足以動搖原有罪之確定判決，而為受判決人無罪、免訴、免
    刑或輕於原判決所認罪名之判決者為限。亦即該「新證據」
    須可認為確實具有足以動搖原確定判決，而對受判決人為更
    有利判決之「確實性」外，尚須具備該證據係在事實審法院
    於判決前已存在，因未經發現，不及調查斟酌，或審判時未
    經注意，至其後始行發現之「嶄新性」特質，二者均屬不可
    或缺，倘若未具備上開「確實性」與「嶄新性」二種聲請再
    審新證據之特性，即不能據為聲請再審之原因（最高法院90
    年度台抗字第71號裁定意旨參照）。
三、經查，聲請人雖提出臺灣雲林地方法院100年度訴字第333號
    刑事判決，以證明系爭改造手槍為黃德全所有，且係黃德全
    寄放在其小客車之後車廂，其不知黃德全所寄放之包包內裝
    有系爭改造手槍云云。然聲請人係於本件確定判決後（最高
    法院於99年7月1日駁回聲請人第三審之上訴），於99年9 月
    3日始向臺灣雲林地方法院檢察署告發吳吉和涉嫌瀆職、黃
    德全共同誣陷聲請人非法持有槍枝，經該署受理後，承辦該
    案之檢察官認黃德全涉犯槍砲彈藥刀械管制條例罪嫌，予以
    自動檢舉偵查起訴，嗣經臺灣雲林地方法院援引本件確定判
    決之卷證資料，並以黃德全之自白而認定系爭改造手槍係黃
    德全所有，嗣以100年度訴字第333號判決判處有期徒刑3 年
    4月，併科罰金新臺幣8萬元等情，有聲請人之告發狀、臺灣
    雲林地方法院檢察署檢察官簽呈附卷可稽（見99年度他字第
    872號卷第1-5頁、100年度偵字第1591號第1頁），且經本院
    調閱該法院100年度訴字第333號黃德全涉犯槍砲彈藥刀械管
    制條例案件全卷查核屬實。查臺灣雲林地方法院100年度訴
    字第333號判決認定黃德全有罪之判決所憑之證據係以聲請
    人之指訴、蒐證錄影帶、相片及其勘驗結果、扣案手槍、槍
    砲鑑定報告、證人張順吉、林逢時、許正育、熊春華及吳吉
    和於偵查、審理時之證述及黃德全自白為據。然上開證據資
    料中，相關之物證、書證及證人張順吉、熊春華、許正育及
    吳吉和等人於本件確定判決案件中所為證述等證據，係客觀
    存在於原確定判決之卷證資料中，並經法院調查斟酌後予以
    取捨；另黃德全於臺灣雲林地方法院100年度訴字第333號案
    件中之自白及證人許正育、熊春華及張順吉、林逢時等人於
    臺灣雲林地方法院檢察署99年度他字第872號（收案日期為
    99年9月8日）案件出庭之證述內容，係原確定判決後所發生
    之事實。是聲請人所舉之上開證據資料或於確定判決前即已
    存在且經法院斟酌取捨或於確定判決後所發生，依上開說明
    ，即已欠缺所謂證據「嶄新性」之特質。況個案審判之事實
    審法官或合議庭有獨立認定事實之職權，不受其他個案認定
    事實之拘束，除有刑事訴訟法第420條第2項之情形外，不得
    以其他個案認定之事實，執為「新事實或新證據」，作為聲
    請再審之依據（最高法院96年度台抗字第25號、98年度台抗
    字第227號裁定意旨參照）。本件聲請人執臺灣雲林地方法
    院100年度訴字第333號判決之理由為新證據，聲請再審，自
    非適法。
四、聲請人於第一審原供稱系爭改造手槍係綽號「在仔」所寄放
    ，於本院上訴審則改稱係黃德全寄放云云，另就何時寄放，
    如何寄放等細節，前後所供明顯有異，且有違常情，原確定
    判決對上開各情已詳為論述（見原確定判決第7-10頁），並
    據認定聲請人所辯係幽靈抗辯之情，尚無不合。另證人張順
    吉於第一審96年9月5日審理時具結證述：查獲當日聲請人到
    褒忠去接伊一同前往麥寮喝酒，中途並未停車，也沒有遇到
    別人，伊當日未曾開過聲請人後車廂，離開該自小客車時亦
    有鎖住，吃飯時有1人係該店的朋友，剛好走進來一起吃，
    吃完在裡面坐，沒有和聲請人一起離開，在警察局才看到那
    個包包，之前沒看有過有等語（見第一審卷第130-133頁）
    。證人許正育於本院上訴審時雖到庭證稱：「當時在該店喝
    酒、吃東西的人，有阿全、長吉、被告。當天要要進去的時
    候，有看到阿全將其包包放在被告後車廂，且阿全他還有說
    ，帶進去不好看，就將包包放在後車廂。阿全係被告的朋友
    ，我認識阿全不到一個月，我不知道他的真實姓名，只知道
    人家叫他「阿全」云云（見本院上訴審卷第57-65頁），此
    與聲請人上開所供及證人張順吉於第一審所述情節有異，而
    證人張順吉係自始至終與聲請人同行之人，較能掌握整個過
    程，是其所述自然可採，則原確定判決依其調查證據之結果
    認定聲請人持有系爭改造手槍之情，難認有違法之處。雖臺
    灣雲林地方法院100年度訴字第333號判決，依證人張順吉事
    後之證詞、黃德全事後之自白（其於偵查中否認該等事實，
    審理時始自白該槍為其所有）及證人熊春華、林逢時等人之
    證詞認定該等槍枝為黃德全所有。然依上開所述，事實審
    法官或合議庭有獨立認定事實之職權，不受其他個案認定事
    實之拘束；況「所有」與「持有」本為不同之法律概念，上
    開臺灣雲林地方法院100年度訴字第333號判決僅係認定系爭
    改造手槍係黃德全所有，並未否定聲請人持有該改造槍枝之
    事實。是依聲請人所提出之上開臺灣雲林地方法院100年度
    訴字第333號判決，亦顯難認定足以動搖原有罪之確定判決
    ，而為受判決人無罪、免訴、免刑或輕於原判決所認罪名之
    判決，亦即欠缺該證據「確實性」之要件。是聲請人以上開
    理由聲請再審，顯然未具備上開「嶄新性」與「確實性」二
    種聲請再審新證據之特性，即不能據為聲請再審之原因。
五、末按不得上訴於第三審法院之案件，除前條規定外，其經第
    二審確定之有罪判決，如就足生影響於判決之重要證據漏未
    審酌者，亦得為受判決人之利益，聲請再審，刑事訴訟法第
    421條定有明文。經查：本件聲請人所涉犯槍砲彈藥刀械管
    制條例罪犯行，其非屬不得上訴第三審法院之案件，則聲請
    人就聲請意旨(二)所述之再審事由，以有刑事訴訟法第421 條
    所定之足生影響判決之重要證據漏未審酌為由聲請再審，顯
    與法律規定不合，其聲請之程序顯然違背法律之規定。
六、綜上，本件聲請人所提之臺灣雲林地方法院100年度訴字第
    333號刑事判決，因欠缺「嶄新性」與「確實性」之要件自
    非所謂之「確實新證據」，核與刑事訴訟法第420條第1項第
    6款之再審事由不符，並無再審之理由；另本件係得上訴第
    三審之案件，聲請人以原確定判決對諸多重要證據未予審酌
    而聲請再審，自與刑事訴訟法第421條規定不符，其聲請再
    審程式顯然違背規定。本件聲請人聲請再審或無再審理由或
    其聲請違背程式，應予駁回。
七、據上論結，應依刑事訴訟法第433條、第434條第1項，裁定
    如主文。
中    華    民    國    100    年    9    月    14    日
                  刑事第五庭    審判長法  官  楊明章
                                      法  官  蔡美美
                                      法  官  黃國永
以上正本證明與原本無異。
如不服本裁定，應於收受本裁定後五日內向本院提出抗告狀。
                                      書記官  陳淑貞
中    華    民    國    100    年    9    月    14    日